臺灣臺中地方法院民事判決
111年度小上字第51號
上  訴  人  曾珍珍  

被  上訴人  張佳雯  

上列當事人間請求損害賠償事件，上訴人對於中華民國110年12
月29日本院臺中簡易庭110年度中小字第4471號第一審判決提起
上訴，本院於民國111年7月1日言詞辯論終結，判決如下：
    主      文
原判決關於駁回上訴人後開第二項之訴部分暨訴訟費用（除確定
部分外）之裁判均廢棄。
被上訴人應再給付上訴人新臺幣肆仟捌佰壹拾陸元，及自民國一
百一十年十二月十七日起至清償日止，按週年利率百分之五計算
之利息。
其餘上訴駁回。
第一審（除確定部分外）、第二審訴訟費用共新臺幣貳仟貳佰貳
拾元，由被上訴人負擔新臺幣伍佰伍拾伍元，由上訴人負擔新臺
幣壹仟陸佰陸拾伍元。
    事實及理由
一、程序方面：
（一）按對於小額程序之第一審裁判之上訴，非以其違背法令為
      理由，不得為之，民事訴訟法第436條之24第2項定有明文
      。而所謂判決違背法令，係指判決不適用法規或適用不當
      ，民事訴訟法第436條之32第2項準用第468 條規定甚明。
      又民事訴訟法第469 條第1款至第5款所列判決當然違背法
      令之事由，於小額事件之上訴程序準用之，亦為民事訴訟
      法第436條之32第2項所明定。查：
　 1、本件上訴人主張原審未合法通知上訴人到庭陳述即逕為一
      造辯論判決等語，雖未於形式上指明原審判決違背特定法
      律規定之條目，然由其陳述可知，上訴人係主張原審判決
      有違背民事訴訟法第138條寄存送達及民事訴訟法第436條
      之23準用第433條之3小額程序一造辯論判決之規定，就此
      部分之上訴理由，依前揭規定，足認已符合就原審判決如
      何違背法令為具體指摘，此部分之上訴合法。
   2、按寄存送達，自寄存之日起，經10日發生效力，民事訴訟
      法第138條第2項定有明文。又按民事訴訟法第138條所規
      定之寄存送達，係以將文書寄存送達地之自治或警察機關
      ，並作送達通知書，黏貼於應受送達人住居所、事務所或
      營業所門首時，為送達之時；應受送達人究於何時前往領
      取應受送達之文書，或並未前往領取，該文書嗣經退還原
      送達法院，於送達之效力均無影響（最高法院89年度台聲
      字第13號裁定意旨參照）。寄存送達發生效力所應經10日
      期間，應自寄存日之翌日起算（最高法院94年度第一次庭
      長法官會議決議意旨參照）。另按小額程序之就審期間，
      至少應有5日；於言詞辯論期日，當事人之一造不到場者
      ，法院得依職權由一造辯論而為判決，民事訴訟法第436
      條之23準用第429條第2項前段、第433條之3定有明文。
　 3、本件原審定於民國110年12月20日之言詞辯論期日通知書
      ，係於110年12月6日寄存於上訴人住所地之警察機關即臺
      中市政府警察局第五分局文昌派出所，此有本院臺中簡易
      庭送達證書（見原審卷第37頁）在卷可稽。又寄存送達經
      10日發生效力，是該期日通知書於110年12月16日發生送
      達上訴人之效力，加計就審期間5日後應為110年12月21日
      ，則原審所定110年12月20日該次言詞辯論期日，就審期
      間顯有不足，原審於該次言詞辯論期日，以上訴人未到場
      為由，依被上訴人之聲請，逕為一造辯論判決，其訴訟程
      序確有重大瑕疵，是以，上訴人提起本件上訴，已具備合
      法之要件，惟因小額訴訟程序，並無準用民事訴訟法第45
      1條第1項之規定，自無庸廢棄發回。
二、上訴人主張：上訴人於110年8月22日20時24分許，駕駛車牌
    號碼0000000號自用小客車（下稱系爭車輛），在臺中市○○
    區○○○○街00號地下室機械式停車場，於中位停車格停車時，
    適有被上訴人駕駛車牌號碼0000-00號自用小客車進入該停
    車場，疏未注意上訴人已開啟車門下車，即貿然按下機械停
    車格之升起開關，且未遵照操控台之操作守則，未待機械式
    停車格停止升降後即行離開前往啟動旋轉盤，以致上訴人所
    有系爭車輛之左前車門毀損，因而支出修理費用新臺幣（下
    同）82,722元，及於系爭車輛維修期間無法使用而支出計程
    車代步費用2,520元。爰依侵權行為之法律關係，請求：被
    上訴人應給付上訴人85,242元，及自起訴狀繕本送達被上訴
    人之翌日起至清償日止，按週年利率百分之5計算之利息。
三、被上訴人抗辯：被上訴人係正常操作該停車場之機械設備模
    式，該處升降機只有上下層，並沒有左右位移，上訴人是住
    戶，應該瞭解操作模式，由事發現場之錄影畫面顯示，上訴
    人在車上待了6分鐘未下車，等到被上訴人操作設備之後才
    開門下車，且升降機之聲音很大聲，上訴人應該知道有車子
    下來，是上訴人自己沒有注意到，原審認定兩造各負一半賠
    償責任，應屬合理等語。
四、原審為上訴人一部勝訴、一部敗訴之判決，即判命被上訴人
    應給付上訴人24,230元（被上訴人就敗訴部分未聲明不服，
    已告確定），並駁回其餘之訴，另就勝訴部分依職權為假執
    行之宣告。上訴人不服，提起上訴，上訴聲明：㈠原判決不
    利於上訴人之部分廢棄；㈡前開廢棄部分，被上訴人應再給
    付上訴人61,012元。被上訴人答辯聲明：上訴駁回。
五、本院所為之判斷：
（一）按因故意或過失，不法侵害他人之權利者，負損害賠償責
      任；汽車、機車或其他非依軌道行駛之動力車輛，在使用
      中加損害於他人者，駕駛人應賠償因此所生之損害；民法
      第184條第1項前段、第191條之2前段分別定有明文。查：
　 1、上訴人主張被上訴人於110年8月22日20時29分許，駕車欲
      停放臺中市○○區○○○○街00號地下室機械停車格時，疏未注
      意上訴人已開啟車門下車，即貿然按下機械停車台之升起
      開關，且未遵照車台之操作守則，未待機械式停車台停止
      升降後即行離開前往啟動旋轉盤，以致上訴人所有系爭車
      輛之左前車門毀損，被上訴人應負全部之過失責任等情，
      被上訴人對於按下機械式停車台之升起開關即離開車台操
      作盤及上訴人之系爭車輛車門毀損，應負賠償責任等情固
      不否認，惟辯稱：上訴人係在該機械式停車台啟動開始上
      升後才開啟車門下車，亦有過失等語。
　 2、本件經當庭勘驗兩造於原審所提出之隨身碟中關於事發現
      場之監視器畫面，顯示：上訴人於110年8月22日當天20時
      24分50秒將系爭車輛駛入畫面上方之中間停車格，車頭朝
      前停放，車燈尚未熄滅，人亦未下車；之後，被上訴人於
      20時29分33秒駕車進入該地下室停車場，先將車輛停置於
      畫面中間之旋轉盤處，即於20時29分37秒下車前往操作盤
      啟動開關升起上訴人所在左側之機械式停車台，上訴人之
      後車燈於20時29分45秒熄滅，畫面左上角之機械式停車台
      於20時29分47秒開始升起，被上訴人於20時29分48秒離開
      車台操作盤處，上訴人於20時29分50秒開啟駕駛座車門，
      上訴人於20時29分57秒開門下車，嗣被上訴人聽聞上訴人
      尖叫聲，即返回操控盤按下停止模式，該機械式停車台於
      20時30分01秒開始下降等情；此有本院勘驗筆錄（見本院
      卷第46、49、62頁）在卷為憑。
 　3、依據上訴人所提出之雙層停車設備安全操作守則第5點有
      規定「車主於操作車台升降時，請勿離開操作盤，應目視
      車台升降至定點後，方可離開，以確保安全。」（見原審
      卷第27頁）。本件被上訴人於110年8月22日20時29分33秒
      駕車進入該地下室停車場時，在其車輛正前方之上訴人系
      爭車輛，其後車燈既未熄滅，則被上訴人即可知悉上訴人
      仍在車內隨時可能開門下車；而被上訴人於當日20時29分
      37秒下車後前往車台操作盤，啟動機械停車台升起開關之
      後，即未依照前開守則之規定，停留在操作盤前留意車台
      升降，以致在上訴人於當日20時29分50秒開啟車門之際，
      無法即時停止該機械停車台繼續上升，以致上訴人系爭車
      輛之車門遭毀損，則被上訴人對於系爭車輛損害之發生確
      實有過失責任。故上訴人主張被上訴人應依過失侵權行為
      負損害賠償責任，即屬有據。
　 4、至於，上訴人雖主張其開啟車門之時間係在系爭車輛熄滅
      之時即110年8月22日20時29分45秒，然依據前開勘驗結果
      可知，被上訴人於當日於20時29分37秒即下車前往車台操
      作盤啟動開關，而該機械式停車台於當日20時29分47秒開
      始升起，依畫面顯示，上訴人系爭車輛之駕駛座車門係於
      當日20時29分50秒始開啟，並非車燈熄滅之際，故上訴人
      此部分主張，要難採信。再者，依據上訴人提出之雙層停
      車設備安全操作守則第2點：「車輛進入車台後，請勿偏
      左右停放，應停放於車台正中央，並將左右後視鏡折疊，
      避免左右後視鏡及上縱樑，造成車損。」之規定（見原審
      卷第27頁），對照上訴人提出之機械式停車格照片（見原
      審卷第29頁）可知，該處機械式停車格之寬度有限，開啟
      車門時，會使用到隔鄰車位之空間，故車輛在停妥後，欲
      開門下車時，即應多加留意隔鄰車位之動靜；而上訴人客
      觀上，既得知悉被上訴人已前往車台操作盤啟動開關，且
      於其欲開門下車時，該機械式停車台亦經開始作動升起，
      卻疏未注意，繼續開啟車門下車，則上訴人對於系爭車輛
      所生之損害，亦有可歸責之過失責任，即堪認定。是以，
      本件被上訴人抗辯上訴人對於本件損害之發生亦有過失等
      情，核屬有據，而上訴人主張應由被上訴人負全部之賠償
      責任，即屬無據。
　 5、從而，被上訴人對於本件事故之發生，既有前開過失，且
      其過失行為與上訴人所受損害之結果間，具有相當因果關
      係，則上訴人請求被上訴人應依過失侵權行為之規定，負
      損害賠償責任，於法即屬有據。　　
（二）次按不法毀損他人之物者，被害人得向加害人請求賠償其
      物因毀損所減少之價額，依民法第196 條請求賠償物被毀
      損所減少之價額，得以修復費用為估定標準，但以必要者
      為限（最高法院77年度第九次民事庭會議決議參照）。查
      ：
　 1、上訴人所有之系爭車輛係於107年5月出廠，此有行車執照
      （見原審卷第33頁）在卷可稽，至本件事故發生之日即11
      0年8月22日止，使用期間為3年4月（按：營利事業所得稅
      查核準則第95條第6款規定，固定資產提列折舊採用平均
      法、定率遞減法或年數合計法者，以1年為計算單位；其
      使用期間未滿1年者，按實際使用之月數相當於全年之比
      例計算之；不滿1月者，以1月計）。
　 2、系爭車輛因被上訴人前開過失侵權行為行為受有損害，因
      而支出維修費用82,772元（含：工資35,532元、零件47,2
      40元），此有收銀機統一發票（見原審卷第18頁）、汎德
      永業汽車股份有限公司汎德台中分公司結帳單（見原審卷
      第19至21頁）在卷為憑，上訴人以新品替換舊品之零件費
      用47,240元部分，應予計算折舊，而折舊部分既非必要費
      用，即應扣除。
　 3、而依行政院所頒固定資產耐用年數表及固定資產折舊率之
      規定，【非運輸業用客車、貨車】之耐用年數為5年，依
      定率遞減法每年折舊千分之369，另依營利事業所得稅查
      核準則第95條第6項規定「固定資產提列折舊採用定率遞
      減法者，以1年為計算單位，其使用期間未滿1年者，按實
      際使用之月數相當於全年之比例計算之，不滿1月者，以1
      月計」，系爭車輛自出廠迄本件事故發生時已使用3年4月
      ，業如前述，則零件部分扣除折舊後之修復費用估定為10
      ,408元（折舊計算式詳如附表一所示），加計工資費用35
      ,532元後，上訴人得向被上訴人請求之維修費用為45,940
      元（計算式：10,408＋35,532＝45,940）。
（三）又按損害賠償，除法律另有規定或契約另有訂定外，應以
      填補債權人所受損害及所失利益為限；依通常情形，或依
      已定之計劃、設備或其他特別情事，可得預期之利益，視
      為所失利益；民法第216條第1項、第2項定有明文。民法
      第216條第1項所謂所受損害，即現存財產因損害事實之發
      生而被減少，屬於積極的損害；所謂所失利益，即新財產
      之取得，因損害事實之發生而受妨害，屬於消極的損害。
      查：
　 1、就上訴人主張因系爭車輛受損，於110年8月30日至110年9
      月8日之送修期間無法使用系爭車輛而有支出計程車費用
      之必要部分，考量交通工具係一般人工作及生活所需，系
      爭車輛於前開維修期間內，上訴人不能使用系爭車輛而須
      另行使用其他交通工具替代，所增加之支出或花費，即與
      系爭車輛損害結果間，具責任範圍之相當因果關係，故上
      訴人因本件事故致系爭車輛受損，於修理期間內受有無法
      使用系爭車輛之損害之情，自堪信為真正。
　 2、惟就上訴人請求賠償計程車代步費用2,520元部分，固據
      提出其信用卡帳單（見原審卷第23頁）為據，惟觀諸該信
      用卡帳單上所載交易時間為110年8月26日至110年9月5日
      、交易項目為台灣大車隊APP、消費金額分別為225元、21
      0元、170元、455元、135元、250元、260元、215元、90
      元、130元、195元、135元，合計僅為2,470元，故上訴人
      得請求被上訴人賠償之維修期間計程車代步費用為2,470
      元，逾此金額之請求，即屬無據。
（四）再按損害之發生或擴大，被害人與有過失者，法院得減輕
      賠償金額，或免除之，民法第217條第1項定有明文。此項
      規定之目的，在謀求加害人與被害人間之公平，故在裁判
      上法院得以職權減輕或免除之（最高法院85年台上字1756
      號判例意旨參照）。查：
　 1、本件事故之責任歸屬，既經本院認定被上訴人疏未注意上
      訴人系爭車輛後車燈關閉後，隨時會下車，竟於機械式停
      車台未升降至定點時，即離開車台操作盤，致未能於第一
      時間停止車台升降，以防止損害之發生，而上訴人亦疏未
      注意被上訴人已至車台操作盤啟動開關，機械式停車台隨
      時有升起之可能，竟於開門下車時未加留意車台已經作動
      升起，以致系爭車輛之車門遭升起之車台毀損，業如前述
      ，是以，兩造對於本件事故均有過失責任，則上訴人對於
      本件事故之發生既與有過失，本院自應予核減其請求賠償
      之金額。
　 2、本院斟酌兩造之過失程度，認為就本件事故之發生，應由
      被上訴人負六成之過失責任，上訴人負四成之過失責任，
      依此計算結果，上訴人得請求被上訴人按百分之60之過失
      比例賠償。故上訴人得請求被上訴人賠償之金額為29,046
      元【計算式：（45,940＋2,470）×60﹪＝29,046，元以下四
      捨五入】。
（五）末按給付有確定期限者，債務人自期限屆滿時起，負遲延
      責任；給付無確定期限者，債務人於債權人得請求給付時
      ，經其催告而未為給付，自受催告時起，負遲延責任；其
      經債權人起訴而送達訴狀，或依督促程序送達支付命令，
      或為其他相類之行為者，與催告有同一之效力；民法第22
      9條第1項、第2項定有明文。又遲延之債務，以支付金錢
      為標的者，債權人得請求依法定利率計算之遲延利息；但
      約定利息較高者，仍從其約定利率；應付利息之債務，其
      利率未經約定，亦無法律可據者，週年利率為百分之5；
      民法第233條第1項、第203條亦有明文。本件上訴人對被
      上訴人之損害賠償債權，核屬無確定期限之給付，既經上
      訴人提起本件訴訟，且起訴狀繕本已於110年12月16日送
      達被上訴人（見原審卷第39頁），而被上訴人迄未給付，
      依法自應負遲延責任。是以，上訴人請求被上訴人應自收
      受繕本之翌日即110年12月17日起至清償日止，按週年利
      率百分之5計算之法定遲延利息，自屬有據。　　　
（六）綜上所述，上訴人依侵權行為之法律關係，請求被上訴人
      再給付4,816元（計算式：29,046－24,230＝4,816），及自
      110年12月17日起至清償日止，按週年利率百分之5計算之
      利息，為有理由，應予准許，上訴人逾此範圍之請求，為
      無理由，不應准許。原審就上開應准許部分，為上訴人敗
      訴之判決，尚有未洽，上訴意旨指摘原判決此部分不當，
      求予廢棄改判，為有理由，爰由本院廢棄改判如主文第2
      項所示。至於，其餘不應准許部分，原審為上訴人敗訴之
      判決，並無違誤，上訴意旨指摘原判決此部分不當，求予
      廢棄改判，為無理由，應予駁回。
六、按小額事件之上訴程序，法院為訴訟費用之裁判時，應確定
    其費用額，民事訴訟法第436條之32第1項、第436條之19第1
    項定有明文。本件訴訟費用包含第一審裁判費1,000元、第
    二審裁判費1,500元，依上訴人勝訴金額比例計算如附表二
    所示，諭知如主文第4項所示。
七、據上論結，本件上訴為一部有理由，一部無理由，依民事訴
    訟法第436條之32第1項、第2項、第449條第1項、第450 條
    、第436條之19第1項、第79條，判決如主文。
中　　華　　民　　國　　111 　年　　7 　　月　　22　　日
                  民事第六庭  審判長法  官  陳學德
　　　　　　　　　                  法  官  夏一峯
　　　　　　　　　                  法  官  巫淑芳
正本係照原本作成。
不得上訴。
中　　華　　民　　國　　111 　年　　7 　　月　　22　　日
                                    書記官  楊家印
附表一：
使用時間 更換零件折舊金額之計算（元以下四捨五入）  第 1 年 折  舊  值：47,240×0.369≒17,432 折舊後價值：47,240－17,432＝29,808  第 2 年 折  舊  值：29,808×0.369≒10,999 折舊後價值：29,808－10,999＝18,809  第 3 年 折  舊  值：18,809×0.369≒6,941 折舊後價值：18,809－6,941＝11,868  第 4 年 折  舊  值：11,868×0.369×（4/12）≒1,460 折舊後價值：11,868－1,460＝10,408 
附表二：
  各審級訴訟費用金額   備                        註  第一審   1,000元 第一審已確定由被上訴人負擔之訴訟費用為280元，其餘720元未確定，加計第二審訴訟費用，合計2,220元，由被上訴人負擔4分之1即555元，由上訴人負擔4分之3即1,665元。  第二審  1,500元